臺灣新北地方法院刑事判決
111年度審交易字第255號
公  訴  人  臺灣新北地方檢察署檢察官
被      告  盛雙華


上列被告因過失傷害案件，經檢察官提起公訴（111年度偵緝字
第229號），被告於準備程序中就被訴事實為有罪之陳述，本院
裁定進行簡式審判程序，茲判決如下：
    主  文
盛雙華犯汽車駕駛人，行經行人穿越道不依規定讓行人優先通行
之過失傷害罪，處有期徒刑參月，如易科罰金，以新臺幣壹仟元
折算壹日。
    事  實
一、盛雙華於民國110年3月24日19時34分許，騎乘車牌號碼000-
    000號普通重型機車，沿新北市板橋區南雅東路往南雅西路
    二段（起訴書誤載為西門街）方向行駛，行經館前西路與南
    雅東路口，欲左轉至館前西路之際，本應注意騎乘車輛行經
    劃設行人穿越道之交岔路口，遇有行人穿越道路時，無論有
    無交通指揮人員指揮或號誌指示，均應暫停讓行人先行通過
    ，並注意車前狀況，以避免危險或交通事故之發生，而依當
    時天候陰、夜間有照明、柏油路面乾燥、無缺陷、無障礙物
    、視距良好，並無不能注意之情事，竟疏未注意及此，貿然
    左轉，適有李張金玉步行在行人穿越道，遭盛雙華上開車輛
    撞擊，並受有左手遠端橈骨骨折、左骨盆骨折等傷害。盛雙
    華於肇事後，在有偵查犯罪職權之公務員或機關知悉其犯行
    前，即向據報前來現場處理之警員承認肇事並接受裁判
二、案經李張金玉訴由新北市政府警察局板橋分局報告臺灣新北
    地方檢察署檢察官偵查起訴。
    理  由
一、按除被告所犯為死刑、無期徒刑、最輕本刑為3 年以上有期
    徒刑之罪或高等法院管轄第一審案件者外，於第一次審判期
    日前之準備程序進行中，被告先就被訴事實為有罪之陳述時
    ，審判長得告知被告簡式審判程序之旨，並聽取當事人、代
    理人、辯護人及輔佐人之意見後，裁定進行簡式審判程序，
    刑事訴訟法第273 條之1 第1 項定有明文。本件被告所犯係
    死刑、無期徒刑、最輕本刑為3 年以上有期徒刑以外之罪，
    其於準備程序中就被訴事實為有罪之陳述，經本院告知簡式
    審判程序之旨，並聽取公訴人及被告之意見後，認宜進行簡
    式審判程序，爰依上開規定裁定行簡式審判程序。
二、上揭事實，業據被告於警詢、偵查、本院準備程序及審理時
    均坦承不諱，核與告訴人李張金玉於警詢及偵查中之指述情
    節相符，並有道路交通事故現場圖、道路交通事故調查報告
    表（一）（二）、現場照片、監視器翻拍照片、新北市政府
    警察局舉發違反道路交通管理事件通知單在卷可稽，被告之
    自白堪予採信。且按汽車行經行人穿越道，遇有行人穿越時
    ，無論有無交通指揮人員指揮或號誌指示，均應暫停讓行人
    先行通過，又按汽車行駛時，駕駛人應注意車前狀況及兩車
    並行之間隔，並隨時採取必要之安全措施，道路交通安全規
    則第103 條第2 項、第94條第3 項分別定有明文，而依卷附
    道路交通事故調查報告表（一）所示，本案事故發生時，天
    候陰、夜間有照明、柏油路面乾燥、無缺陷、無障礙物、視
    距良好，並無不能注意之情事，被告於行經行人穿越道時，
    竟疏未禮讓行人即告訴人先行通過，未注意車前狀況其有過
    失洵屬無疑，告訴人因被告之過失行為受有如事實欄之傷害
    等情，亦有亞東紀念醫院診斷證明書在卷可資佐證，被告之
    過失駕駛行為與告訴人所受傷害結果間，顯有相當因果關係
    ，本件事證明確，被告犯行應堪認定。
三、按汽車駕駛人，無駕駛執照駕車、酒醉駕車、吸食毒品或迷
    幻藥駕車、行駛人行道或行經行人穿越道不依規定讓行人優
    先通行，因而致人受傷或死亡，依法應負刑事責任者，加重
    其刑至二分之一，道路交通管理處罰條例第86條第1 項定有
    明文。被告既因駕車行經行人穿越道不依規定禮讓行人（告
    訴人），因而致告訴人受傷，則其所犯過失傷害罪自應依上
    開規定加重其刑。復按刑法總則之加重，係概括性之規定，
    所有罪名均一體適用；刑法分則之加重，係就犯罪類型變更
    之個別犯罪行為予以加重，成為另一獨立之罪名；道路交通
    管理處罰條例第86條第1 項關於汽車駕駛人，無駕駛執照駕
    車、酒醉駕車、吸食毒品或迷幻藥駕車、行駛人行道或行經
    行人穿越道不依規定讓行人優先通行，因而致人受傷，依法
    應負刑事責任者，加重其刑至二分之一之規定，係就刑法過
    失傷害罪之基本犯罪類型，對於加害人為汽車駕駛人，於從
    事駕駛汽車之特定行為時，或於行駛人行道、行經行人穿越
    道之特定地點，不依規定讓行人優先通行，因而致人受傷之
    特殊行為要件予以加重處罰，已就原犯罪類型變更之個別犯
    罪行為予以加重，而成另一獨立之罪名，自屬刑法分則加重
    之性質（最高法院92年度第1 次刑事庭會議決議、99年度台
    非字第198 號判決意旨參照）。是核被告所為，係犯道路交
    通管理處罰條例第86條第1 項、刑法第284 條前段之汽車駕
    駛人，行經行人穿越道不依規定讓行人優先通行，因而犯過
    失傷害罪，並應依前揭道路交通管理處罰條例之規定加重其
    刑（起訴書認被告所為係犯刑法第284條前段過失傷害罪嫌
    ，已據蒞庭檢察官補充更正）。又被告於肇事後，在有偵查
    權限之警察機關尚不知何人為肇事者前，留在現場並主動向
    據報前來處理之員警坦承肇事，有道路交通事故肇事人自首
    情形記錄表1 紙附卷可佐（見110年度偵字第34464號偵查卷
    第41頁），於檢察官偵查時雖未到庭然亦以書面表明無法到
    庭之原因，雖經檢察官發布通緝，於本院經拘提後到庭，然
    並未逃亡，難僅因偵查中有一次通緝，即認不到庭接受審判
    之情節，應認仍符合自首要件，爰依刑法第62條前段規定，
    減輕其刑，並依法先加後減。爰審酌被告之素行、智識程度
    、家庭經濟狀況、過失程度、告訴人所受傷害之情形，以及
    已由保險公司理賠新臺幣6 萬7千元予告訴人，惟被告迄今
    仍未與告訴人達成和解等一切情狀，量處如主文所示之刑，
    並諭知易科罰金之折算標準，以資懲儆。
據上論斷，應依刑事訴訟法第273 條之1 第1 項、第299 條第1
項前段，道路交通管理處罰條例第86條第1 項，刑法第284 條前
段、第62條前段、第41條第1 項前段，刑法施行法第1 條之1 第
1 項，判決如主文。
本案經檢察官蔡景聖提起公訴，檢察官簡志祥到庭執行職務。
中　　華　　民　　國　　111 　年　　7 　　月　　7 　　日
                  刑事第二十四庭  法  官  徐子涵
上列正本證明與原本無異。
如不服本判決，應於判決送達後20日內敘明上訴理由，向本院提
出上訴狀 (應附繕本) ，上訴於臺灣高等法院。其未敘述上訴理
由者，應於上訴期間屆滿後20日內向本院補提理由書「切勿逕送
上級法院」。
                                  書記官　游士霈
中　　華　　民　　國　　111 　年　　7 　　月　　7 　　日
附錄本案論罪科刑法條全文：
中華民國刑法第284條
因過失傷害人者，處1 年以下有期徒刑、拘役或10萬元以下罰金
；致重傷者，處3 年以下有期徒刑、拘役或30萬元以下罰金。